【裁判字號】    91,簡上,201
【裁判日期】    920708
【裁判案由】    公然侮辱
【裁判全文】
臺灣士林地方法院刑事判決                        九十一年度簡上字第二一號
    聲  請  人  臺灣士林地方法院檢察署檢察官
    上  訴  人
    即  被  告  甲○○
右列上訴人即被告因公然侮辱案件，不服本院簡易庭九十一年度簡字第六四三號，中
華民國九十一年十一月五日第一審判決（聲請簡易判決處刑案號：九十一年度偵字第
九七六一號），提起上訴，本院依通常程序為第一審判決如左：
    主  文
原判決撤銷。
甲○○無罪。
    理  由
一、檢察官聲請意旨略以：被告甲○○與乙○○、丙○○夫妻二人為同棟公寓之鄰居
    ，三人素來相處不睦，甲○○竟基於概括犯意，自民國九十一年五月一日起至同
    年六月十九日止，連續在台北市士林區○○○街○段一二四巷五號二樓住處，以
    「歪種」、「王八烏龜」、「教什麼狗東西」等語，連續公然辱罵乙○○、丙○
    ○夫妻二人，因認被告涉犯刑法第三百零九條之公然侮辱罪嫌。
二、按犯罪事實應依證據認定之，無證據不得推定其犯罪事實。又不能證明被告犯罪
    者，應諭知無罪之判決，刑事訴訟法第一百五十四條、第三百零一條第一項分別
    定有明文。次按公然侮辱罪之構成要件除侮辱人之外，尚須出於公然；而稱「公
    然」者，係指不特定人或多數人得以共見共聞之狀況而言，而所謂多數人則包括
    特定之多數人在內（參照司法院院字第二○三三號解釋及大法官釋字第一四五號
    ）。
三、本件聲請人認被告涉犯右揭罪嫌，無非係以告訴人乙○○、丙○○夫妻之指訴及
    其提供之錄音帶並譯文為其論據。雖然公然侮辱罪所謂之侮辱乃指對被害人抽象
    的予以謾罵或嘲笑，使人難堪或不快之行為，且客觀上足以貶損他人評價者而言
    。而被告以上開言詞公然辱罵告訴人，應屬貶低他人評價之言詞。然查被告於偵
    查及本院審理時，固均坦承有辱罵上述之語，然而卻辯稱其係關起門來在家裡罵
    撞其家大門之人，並未在樓梯口或公共場所罵等語。而告訴人亦陳稱是上、下樓
    經過被告門口時都會聽到被告辱罵之語才錄音等情。是被告辱罵告訴人之處所係
    在私人住宅之內，屋內只有其家屬，既非公共場所亦不是公眾得出入之場所；而
    且，雖然經過樓梯間之人可以聽聞，但被告於住處內謾罵，應非不特定人或特定
    多數人可以共聞共見之場所，顯與公然侮辱罪「公然」之要件不符。
四、綜上所述，被告所為，尚與公然侮辱之構成要件有間。此外，復查無其他積極證
    據足資證明被告有何公然侮辱之犯行，自不能徒憑告訴人片面之指訴，遽入人於
    罪，揆諸首揭說明，既不能證明被告犯罪，爰應為其無罪之諭知。
五、原審就本件事實未詳予究明，即依告訴人所為之陳述及錄音，而為被告有罪之認
    定，並予科刑，容有未洽。被告上訴意旨，否認犯行，並就此指摘原判決不當，
    求予撤銷改判，非無理由，應由本院將原判決撤銷，另為被告無罪之諭知。另簡
    易案件之上訴由地方法院管轄之第二審合議庭辦理，如認應為無罪判決之諭知，
    係屬刑事訴訟法第四百五十一條之一第四項但書第三款之情形，應依同法第四百
    五十二條之規定，逕依第一審通常程序為無罪判決之諭知，附此敘明。
據上論斷，應依刑事訴訟法第四百五十五條之一第一項、第三項、第三百六十九條第
一項前段、第二項、第四百五十二條、第三百零一條第一項，判決如主文。
本案經檢察官呂文忠到庭執行職務。
中      華      民      國      九十二      年      七      月    八    日
                                        臺灣士林地方法院刑事第二庭
                                        審判長法  官  杜  惠  錦
                                              法  官  陳  章  榮
                                              法  官  李  建  忠
右正本證明與原本無異。
如不服本判決，應於判決送達後十日內，向本院提出上訴狀。
                                              書記官  曾  韻  蒔
中      華      民      國      九十二      年      七      月   十一   日


司法院資訊處製作；財團法人民間司法改革基金會備份。
